【裁判字號】    92,易,823
【裁判日期】    920430
【裁判案由】    竊盜等
【裁判全文】
臺灣高雄地方法院刑事判決                          九十二年度易字第八二三號
    公  訴  人  臺灣高雄地方法院檢察署檢察官
    被      告  甲○○
右列被告因竊盜等案件，經檢察官提起公訴（九十二年度偵字第一一八三號），本院
判決如左：
    主  文
甲○○攜帶兇器竊盜，處有期徒刑壹年肆月。螺絲起子柒支、板手伍支、老虎鉗壹支
、纜線夾壹支、手電筒壹支、電池肆顆、手套壹拾壹雙，均沒收。又偽造署押，足以
生損害於公眾及他人，處有期徒刑參月。於高雄市警察局三民二分局扣押筆錄上偽造
「何由禮」之署名貳枚及指印肆枚，均沒收。應執行有期徒刑壹年陸月。螺絲起子柒
支、板手伍支、老虎鉗壹支、纜線夾壹支、手電筒壹支、電池肆顆、手套壹拾壹雙；
於高雄市警察局三民二分局扣押筆錄上偽造「何由禮」之署名貳枚及指印肆枚，均沒
收。
    事  實
一、甲○○前因違反麻醉藥品管理條例及竊盜等罪，經臺灣高等法院高雄分院於民國
    八十四年七月十日以八十四年度聲字第三一七號裁定應執行有期徒刑七年六月，
    送監執行後於八十五年五月二十二日假釋出獄，原應於八十九年十月八日假釋期
    滿，嗣又於假釋中因施用毒品罪，被判處罪刑，送監執行後於八十九年九月十五
    日假釋出獄，假釋期間應於九十二年五月二十五日屆滿，詎仍不知悔改，於假釋
    期間內，基於意圖為自己不法之所有之犯 意，於九十二年一月二日上午六時許，
    見位於高雄市○○區○○路五一九號已歇業之傑森百貨公司無人在內亦無人居住
    ，且該百貨公司後面左側一道門內鐵皮業遭他人破壞，而持其所有供犯罪所用之
    手電筒一支進入該公司之地下室內，並以其所有供犯罪所用且客觀上可供兇器使
    用之螺絲起子七支、板手五支、老虎鉗一支、纜線夾一支，及手戴手套，破壞該
    百貨公司一樓至三樓及地下室之變壓器、電箱，竊取電纜線一批（價值約新臺幣
    一百萬元），得手後但尚未離去，適為該公司之管理人乙○○入內察看地下室電
    表時，發現甲○○於竊得之電纜線一批上之塑膠袋上睡覺而報警處理，經警於九
    十二年一月二日上午十時三十分許，在上址當場查獲，在其身上起出該地下室配
    電設備之螺絲帽六粒、電池（三號）四粒，並扣得其所有供犯罪所用之螺絲起子
    七支、板手五支、老虎鉗一支、纜線夾一支、手套十一雙、手電筒一支等物。詎
    甲○○為警查獲後，為逃避刑責，竟基於偽造署押之犯意，於高雄市政府警察局
    三民二分局在現場偵訊時，冒用其兄「何由禮」之名應訊，於高雄市警察局三民
    二分局扣押筆錄上偽造「何由禮」之署名二枚及指印四枚，足以生損害於何由禮
    及警察機關偵查犯罪之正確性。嗣經警於九十二年一月二日下午四時三十分許，
    為警查知甲○○之真正身分及冒名應訊等情。
二、案經高雄市政府警察局三民二分局報請台灣高雄地方法院檢察署檢察官偵查起訴
    。
    理  由
一、訊據被告甲○○對於有於右揭時地冒用其兄何由禮之名義應訊，在上開扣押筆錄
    上署名及按捺指印之事實，已坦承不諱，並有如犯罪事實欄所載被告偽造「何由
    禮」之署名及指印之扣押筆錄一份附卷可稽，被告此部分之自白與事實相符。訊
    據被告矢口否認有何加重竊盜之犯行，辯稱：伊欲至該百貨公司地下室睡覺，螺
    絲帽六粒、電池四粒係伊在現場撿拾，伊並未持螺絲起子、板手、老虎鉗、纜線
    夾等物竊取電纜線，手套係因天冷在現場撿拾而戴上，手電筒亦非伊所有云云。
    惟查，右揭犯罪事實，業據證人乙○○於警訊及本院審理中證述綦詳，並有贓物
    認領保管收據一紙、現場照片二十三張附卷可稽。衡以上開百貨公司係三層樓之
    建築物，倘被告僅係單純進入該百貨公司睡覺，何以不選擇至該百貨公司之一樓
    至三樓之通風場所，反至空氣不佳、陰暗髒亂之地下室睡覺？又被告為警查獲時
    ，正在電纜線一批上之塑膠袋上熟睡，參以卷附之現場照片，若被告係摸黑進入
    ，何以恰巧選擇在鋪設有塑膠袋上睡覺，又何以不另擇旁邊空地上睡覺，而在非
    平坦下有電纜線為底之處睡覺？又被告否認扣案之手電筒係其所有，則被告如何
    摸黑進入該地下室，並恰巧可在地上撿拾體積小規格相同之螺絲帽六粒及電池四
    顆，況該電池四顆恰與扣案手電筒內之電池廠牌相同一情，亦有警訊筆錄一份在
    卷可憑，足認扣案之手電筒一支應係被告持以照明進入該地下室行竊所用，而在
    被告身上查獲之電池四顆，應可認為係被告預期手電筒電源不足時得以之替換。
    至行竊者為防止他人追緝，及於竊取電器用品時為防止導電而穿戴手套，亦非不
    可想像。另被告為警查獲時，在其身上起出原屬該百貨公司變壓器、電箱之零件
    螺絲帽六粒，以螺絲帽係屬配電設備零件之一之性質觀之，若未以螺絲起子、板
    手等工具先將變壓器及電箱打開後再將其取下，實無法為之，而在現場亦扣有螺
    絲起子、板手等工具，倘被告僅係單純至該百貨公司睡覺，何以會在其身上起出
    螺絲帽六粒？再者，現場另扣有纜線夾、老虎鉗等物，其用途係在剪斷物品，而
    現場又有遭人剪斷之電纜線一批置於地上，被告並在其上睡覺，又參以被告前曾
    連續自九十一年八月十三日起至同年九月二十六日止，徒手或持兇器至大飯店內
    竊取電纜線，此有臺灣高等法院高雄分院九十一年度上易字第一五九九號刑事判
    決一份附卷可稽，觀之與本件竊盜之手法實同出一轍，益徵本件加重竊盜犯行應
    係被告所為無訛。綜上所述，被告所辯，實與吾人論理及經驗法則相違背，顯係
    事後卸責之詞，委無可採。本件事證明確，被告犯行洵堪認定。
二、按螺絲起子、板手、老虎鉗、纜線夾，依社會一般觀念足認為有使人生命身體安
    全構成危險之器具，被告在竊盜現場持以行竊，為保護他人身體免受攻擊之危險
    ，應以攜帶兇器竊盜論處（參照最高法院七十四年三月十九日刑庭總會決議、司
    法院七十五、十一、二十五、（七五）廳刑一字第九九五號函）。被告意圖為自
    己不法之所有，持兇器螺絲起子、板手、老虎鉗、纜線夾竊盜，核其所為，係犯
    刑法第三百二十一條第一項第三款之加重竊盜罪。公訴人雖認被告另涉有刑法第
    三百二十一條第一項第二款之加重竊盜罪。然被告堅決否認曾破壞該百貨公司後
    面左側一道門內鐵皮而進入。經查，證人乙○○於本院審理中結證稱：傑森百貨
    公司業已歇業多時，且並無人在內亦無人居住其內，九十二年過年前因伊有在傑
    森百貨公司開麵館，故常至該處巡邏，但那段時間，伊已有一個月沒有去看，該
    百貨公司有上鎖，伊不知被告如何進入等語（見本院九十二年四月十八日審判筆
    錄），是該公司後門鐵皮是否早遭他人破壞亦值研究，本於罪疑為輕之原則，難
    認被告曾破壞該公司後門鐵皮而進入，公訴人前開所認尚有誤會。又上開螺絲帽
    六顆既係自被告身上取出，而被告亦在所竊之電纜線一批上之塑膠袋上睡覺，應
    認被告已將所竊取之物置於自己實力支配下，已達既遂階段，是公訴人認被告應
    構成加重竊盜未遂罪，亦有誤會。又被告冒用其兄「何由禮」之名義應訊，核其
    所為，係犯刑法第二百十七條第一項之偽造署押罪。被告所犯上開二罪，犯意各
    別，行為互殊，應予分論併罰。茲審酌被告之素行極為不佳，此有臺灣高雄地方
    法院檢察署刑案資料查註記錄表一份在卷可查，犯罪之手段、犯罪所生之損害，
    及犯後否認犯行等一切情狀，爰量處如主文所示之刑，並定其應執行刑。扣案之
    螺絲起子七支、板手五支、老虎鉗一支、纜線夾一支、手電筒一支、電池四顆、
    手套十一雙，為被告所有供犯罪所用之物，應依刑法第三十八條第一項第二款宣
    告沒收。於高雄市警察局三民二分局扣押筆錄上偽造「何由禮」之署名二枚及指
    印四枚，為被告所偽造，依刑法第二百十九條之規定，不問屬於犯人與否，應宣
    告沒收。
據上論斷，應依刑事訴訟法第二百九十九條第一項前段，刑法第三百二十一條第一項
第三款、第二百十七條、第二百十九條、第三十八條第一項第二款，判決如主文。
本案經檢察官楊碧瑛到庭執行職務。
中    華    民    國      九十二      年      四      月      三十      日
                                  臺灣高雄地方法院刑事庭
                                      法  官  何悅芳
右正本證明與原本無異。
如不服本判決，應於判決送達後十日內，向本院提出上訴狀。
                                      書記官  顏宗貝
中    華    民    國      九十二      年      四      月      三十      日
附錄本案論罪科刑法條：
刑法第二百十七條第一項：
偽造印章、印文或署押，足以生損害於公眾或他人者，處三年以下有期徒刑。
刑法第三百二十一條：
犯竊盜罪而有左列情形之一者，處六月以上五年以下有期徒刑：
三  攜帶兇器而犯之者。
前項之未遂罰之。


司法院資訊處製作；財團法人民間司法改革基金會備份。
